臺灣彰化地方法院刑事判決              100年度訴字第945號
公  訴  人  臺灣彰化地方法院檢察署檢察官
被      告  沈雄民
上列被告因違反毒品危害防制條例，經檢察官提起公訴（100年
度毒偵字第1105號），被告於準備程序就被訴事實，為有罪陳述
，本院合議庭裁定由受命法官以簡式審判程序審理，判決如下:
    主  文
沈雄民施用第一級毒品，累犯，處有期徒刑玖月。
    犯罪事實
一、沈雄民前於民國88年間，因施用第二級毒品案，經本院以88
    年度毒聲字第421號裁定送觀察、勒戒後，於88年2月12日因
    無繼續施用傾向出所，並由臺灣彰化地方法院檢察署檢察官
    以88年度偵字第1422號處分不起訴確定（初犯）；復於初次
    觀察、勒戒完畢釋放後5年內之88年間，因施用第一、二級
    毒品案，經本院以88年度毒聲字第2599號裁定送觀察、勒戒
    後，認有繼續施用毒品之傾向，復經本院以88年度毒聲字第
    2957號刑事裁定令入戒治處所施以強制戒治，嗣經強制戒治
    滿3月後，其成效經評定合格，無繼續戒治必要，經本院以8
    9年度毒聲字第764號刑事裁定停止戒治，所餘戒治期間付保
    護管束，又復於保護管束期間內，因施用第一級毒品案，再
    經本院以89年度毒聲字第2842號刑事裁定撤銷停止戒治，令
    入戒治處所施以強制戒治，於90年3月1日戒治期滿執行完畢
    ，所涉刑責部分，於89年2月29日，經本院以88年度員簡字
    第274號刑事簡易判決分別判處有期徒刑8月、4月，應執行
    有期徒刑8月，緩刑3年確定（二犯、嗣該緩刑經撤銷，入監
    執行）。另其因施用第一級毒品等案，經本院以95年度訴字
    第1876號刑事判決分別判處有期徒刑1年、1年2月，應執行
    刑有期徒刑2年，上訴後，於96年4月9日，經臺灣高等法院
    臺中分院以96年度上訴字第473號刑事判決上訴駁回而確定
    ，嗣減刑條例施行，經臺灣高等法院臺中分院以96年度聲減
    字第2055號刑事裁定分別減刑為有期徒刑6月、7月，應執行
    刑有期徒刑1年確定（第1案）；因搶奪案，於96年12月17日
    ，經本院以96年度訴字第1487號刑事判決判處有期徒刑1年4
    月確定（第2案）；因施用第一級毒品案，於97年1月7日，
    經本院以96年度訴字第1788號刑事判決判處有期徒刑1年3月
    確定（第3案），上揭分別確定之第2、3案，經本院以97年
    度聲字第258號刑事裁定定其應執行之刑為有期徒刑2年5月
    確定，並與第1案送監接續執行，於99年9月21日縮短刑期假
    釋付保護管束出監，迄99年10月10日保護管束期滿未經撤銷
    ，未執行之刑，以已執行論。詎仍不知悔改，於100年4月16
    日晚上7時許，在彰化縣員林鎮○○里○○路○段68巷石佛公
    廟廁所內，以將第一級毒品海洛因置入針筒內加水混合後以
    注射之方式，施用第一級毒品海洛因1次。嗣於100年4月17
    日上午10時10分許，在彰化縣員林鎮鎮○里○○路○段65巷
    內為警查獲，沈雄民於有偵查權之機關發覺其犯行前，向查
    獲之彰化縣警察局員林分局東山派出所警員自首上情，並自
    願接受裁判，經徵其同意採集尿液送驗後，結果呈嗎啡及可
    待因陽性反應，而知上情。
二、案經彰化縣警察局員林分局報告臺灣彰化地方法院檢察署檢
    察官偵查起訴。
    理  由
一、被告沈雄民於本院準備程序中，就上揭犯罪事實均為有罪之
    陳述，且所犯係死刑、無期徒刑、最輕本刑為3年以上有期
    徒刑以外之罪，經本院合議庭依刑事訴訟法第273條之1第1
    項之規定，裁定由受命法官1人獨任進行簡式審判程序，先
    予敘明。
二、上開犯罪事實，迭據被告沈雄民於本院準備程序及審理時自
    白不諱，且被告之尿液經警採集後送驗，復呈嗎啡、可待因
    陽性反應，有彰化縣警察局員林分局委託檢驗尿液代號與真
    實姓名對照認證單及詮昕科技股份有限公司100年4月29日濫
    用藥物尿液檢驗報告附卷足稽，被告自白與事實相符，得作
    為不利被告認定依據，事證明確，應依法論科。
三、按施用第一、二級毒品為犯罪行為，毒品危害防制條例第10
    條第1項及第2項各定有處罰明文。故施用該毒品者，依前揭
    規定本應科以刑罰，惟基於施用毒品之人，兼有病患屬性，
    乃於刑事政策上對合於一定條件之施用者，依同條例第20條
    、第23條之規定，施以觀察、勒戒及強制戒治之治療，期以
    保安處分替代刑罰，戒斷其身、心癮。嗣因其程序過於繁雜
    ，上揭條例於民國92年7月9日修正公布，自93年1月9日施行
    ，將該條例第20條、第23條之保安處分程序，單純區分為「
    初犯」、「五年內再犯」及「五年後再犯」三種；依其立法
    理由之說明：「初犯」，經觀察、勒戒或強制戒治後，應為
    不起訴處分或不付審理之裁定；經觀察、勒戒或強制戒治執
    行完畢釋放後，「五年內再犯」者，因其再犯率甚高，原實
    施之觀察、勒戒及強制戒治既已無法收其實效，爰依法追訴
    或裁定交付審理。至於經觀察、勒戒或強制戒治執行完畢釋
    放後，「五年後再犯」者，前所實施之觀察、勒戒或強制戒
    治已足以遮斷其施用毒品之毒癮，為期自新及協助其斷除毒
    癮，仍適用「初犯」規定，先經觀察、勒戒或強制戒治之程
    序。從而依修正後之規定，僅限於「初犯」及「五年後再犯
    」二種情形，始應先經觀察、勒戒或強制戒治程序，不能逕
    行起訴，亦即設為施用毒品罪起訴條件之限制。但倘被告於
    五年內已再犯，經依法再為保安處分或追訴處罰者，縱其第
    三次（或第三次以上）施用毒品之時間，在初犯之保安處分
    執行完畢釋放後五年以後，即非屬「五年後再犯」之情形，
    且因前有「五年內再犯」情形，顯見其再犯率甚高，原實施
    之保安處分無法收其實效，毋庸仍予寬典處遇，而應依該條
    例第10條逕予刑罰制裁（最高法院99年台非字第277號判決
    參照，同旨見最高法院99年台上字第5726號、98年台非字第
    240、12號、98年台上字第7296號、97年台非字第540、406
    、342號判決），本件被告於88年間，因施用第二級毒品案
    ，經本院以88年度毒聲字第421號裁定送觀察、勒戒後，於
    88年2月12日因無繼續施用傾向出所，並由臺灣彰化地方法
    院檢察署檢察官以88年度偵字第1422號處分不起訴確定（初
    犯）；復於初次觀察、勒戒完畢釋放後5年內之88年間，因
    施用第一、二級毒品案，經本院以88年度毒聲字第2599號裁
    定送觀察、勒戒後，認有繼續施用毒品之傾向，復經本院以
    88年度毒聲字第2957號刑事裁定令入戒治處所施以強制戒治
    ，嗣經強制戒治滿3月後，其成效經評定合格，無繼續戒治
    必要，經本院以8 9年度毒聲字第764號刑事裁定停止戒治，
    所餘戒治期間付保護管束，又復於保護管束期間內，因施用
    第一級毒品案，再經本院以89年度毒聲字第2842號刑事裁定
    撤銷停止戒治，令入戒治處所施以強制戒治，於90年3月1日
    戒治期滿執行完畢，所涉刑責部分，於89年2月29日，經本
    院以88年度員簡字第274號刑事簡易判決分別判處有期徒刑8
    月、4月，應執行有期徒刑8月，緩刑3年確定（二犯、嗣經
    撤銷緩刑，入監執行）之事實，有臺灣高等法院被告在監在
    押全國紀錄表及臺灣高等法院被告前案紀錄表足稽，顯見被
    告並非於初次觀察、勒戒執行完畢後5年內均無任何施用毒
    品之犯行，且其既已於初次觀察、勒戒執行完畢釋放後5年
    內，再犯施用毒品之罪，經追訴處罰，其已符合毒品危害防
    制條例第23條第2項所定之追訴要件，揆諸前開毒品危害防
    制條例條文及說明，被告所為本件施用第一級毒品罪行，即
    無「五年後再犯」規定之適用，自毋須再重新施予觀察、勒
    戒或強制戒制之處遇程序，而應直接訴追處罰。
三、核被告所為，係犯毒品危害防制條例第10條第1項之施用第
    一級毒品罪。被告為供施用毒品而持有毒品之低度行為，應
    為其施用之高度行為所吸收，不另論罪。被告前因施用第一
    級毒品等案，經本院以95年度訴字第1876號刑事判決分別判
    處有期徒刑1年、1年2月，應執行刑有期徒刑2年，上訴後，
    於96年4月9日，經臺灣高等法院臺中分院以96年度上訴字第
    473號刑事判決上訴駁回而確定，嗣減刑條例施行，經臺灣
    高等法院臺中分院以96年度聲減字第2055號刑事裁定分別減
    刑為有期徒刑6月、7月，應執行刑有期徒刑1年確定（第1案
    ）；因搶奪案，於96年12月17日，經本院以96年度訴字第14
    87號刑事判決判處有期徒刑1年4月確定（第2案）；因施用
    第一級毒品案，於97年1月7日，經本院以96年度訴字第1788
    號刑事判決判處有期徒刑1年3月確定（第3案），上揭分別
    確定之第2、3案，經本院以97年度聲字第258號刑事裁定定
    其應執行之刑為有期徒刑2年5月確定，並與第1案送監接續
    執行，於99年9月21日縮短刑期假釋付保護管束出監，迄99
    年10月10日保護管束期滿未經撤銷，未執行之刑，以已執行
    論之事實，有臺灣高等法院被告前案紀錄表足稽，其於有期
    徒刑執行完畢5年內，故意再犯本件有期徒刑以上刑之罪，
    為累犯，應加重其刑。另被告所犯上揭施用第一級毒品之犯
    行，係於尚未有偵查權限之公務員發覺前，主動供出並受裁
    判，符合自首要件，有警詢筆錄足稽，應依刑法第62條前段
    規定減輕其刑，並予先加後減。爰審酌被告曾因施用毒品經
    送觀察、勒戒，仍未知警惕，再犯本案之罪，足見其雖經觀
    察、勒戒之治療程序，仍未徹底戒除惡習遠離毒害，顯未能
    善體國家設置觀察、勒戒機構，協助毒品施用者戒除毒害之
    良法美意，雖其施用毒品本質上係戕害自身健康之行為，尚
    未嚴重破壞社會秩序或侵害他人權益，暨其犯罪之動機、目
    的、所生危害及犯罪後坦承犯行，犯後態度良好等一切情狀
    ，量處如主文所示之刑，以資懲儆。
據上論斷，應依刑事訴訟法第273條之1第1項、第299條第1項前
段，毒品危害防制條例第10條第1項，刑法第11條前段、第47條
第1項、第62條前段，判決如主文。
本案經檢察官陳顗安到庭執行職務。
中    華    民    國   100    年    10    月    31    日
                  刑事第四庭          法  官 陳義忠
以上正本證明與原本無異。
如不服本判決應於收受判決後10日內向本院提出上訴書狀，並應
敘述具體理由；其未敘述上訴理由者，應於上訴期間屆滿後20日
內向本院補提理由書（均須按他造當事人之人數附繕本）「切勿
逕送上級法院」。
中    華    民    國   100    年    10    月    31    日
                                      書記官  吳曉玟
附錄本案論罪科刑法條全文：
毒品危害防制條例第10條
施用第一級毒品者，處6月以上5年以下有期徒刑。
施用第二級毒品者，處3年以下有期徒刑。